【裁判字號】    89,上訴,2699
【裁判日期】    890629
【裁判案由】    毒品危害防制條例
【裁判全文】
臺灣高等法院刑事判決                          八十九年度上訴字第二六九九號
    上  訴  人  臺灣臺北地方法院檢察署檢察官
    被      告  甲○○
    選任辯護人  楊嘉馹
右上訴人因被告違反毒品危害防制條例案件，不服臺灣臺北地方法院八十九年度訴字
第五六八號，中華民國八十九年六月二十九日第一審判決（起訴案號：臺灣臺北地方
法院檢察署八十九年度偵字第六三九七號），提起上訴，及臺灣臺北地方法院檢察署
移送本院併辦（併辦案號：八十九年度偵字第一五五九六號），本院判決如左：
    主  文
原判決撤銷。
甲○○運輸第一級毒品，未遂，處有期徒刑參年捌月。
扣案之第一級毒品海洛因壹包（淨重陸佰零壹點陸伍公克，包裝重捌拾玖點參貳公克
，純質淨重肆佰捌拾肆點零參公克）、海洛因陸包（合計淨重壹佰柒拾貳點肆公克，
包裝重拾肆點貳貳公克，純質淨重壹佰參拾捌點柒公克），第二級毒品大麻參包（合
計淨重伍拾捌點參捌公克，包裝重玖點零捌公克）、大麻煙參拾支（合計淨重捌點柒
柒公克）、大麻種子參包（合計淨重貳拾點陸參公克，包裝重參點壹伍公克）均沒收
銷燬之。
    事  實
一、甲○○受其男友丙○○（成年人，另案經臺灣桃園地方法院檢察署通緝中）之委
    託，於民國八十九年三月二十二日上午八時許，騎乘機車前往譚某承租，位於高
    雄市○○路一四七號一樓住處，將譚某所有置放該址電腦主機內之第一級毒品海
    洛因及衣櫥內之第二級毒品大麻，運輸至高雄市左營區之麥當勞交付譚某。至同
    日八時三十分許，甲○○甫自衣櫥搬運出大麻三包（合計淨重五十八點三八公克
    ，包裝重九點零八公克）、大麻煙三十支（合計淨重八點七七公克）、大麻種子
    三包（合計淨重二十點六三公克，包裝重三點一五公克），並自電腦主機內搬運
    出海洛因一包（淨重六百零一點六五公克，包裝重八十九點三二公克，純度百分
    之八十點四五，純質淨重四百八十四點零三公克），放在該址桌上，隨即為監視
    該址已久之法務部調查局北部地區機動工作組（下稱北機組）人員會同該局高雄
    市調查處人員，敲門而入，除當場扣得上開毒品外，並自電腦主機內起出尚未搬
    出之海洛因六包（合計淨重一百七十二點四公克，包裝重十四點二二公克，純度
    百分之八十點四五，純質淨重一百三十八點七公克）。
二、案經法務部調查局高雄市調查處（下稱高雄市調處）、北機組分別移送臺灣臺北
    地方法院檢察署檢察官偵查起訴及移送本院併辦。
    理  由
一、訊據被告甲○○固承認受男友丙○○所託，於查獲當日上午，騎機車前去譚某租
    住之高雄市○○路一四七號一樓拿取物品，再運送至高雄左營之麥當勞交付譚某
    等情，惟矢口否認知悉所拿取之物品為毒品，辯稱：譚某一向不讓其過問在外事
    務，受託之際，譚某並未告以係毒品，僅稱「貴重物品」，經其前往上址，自衣
    櫥中拿出一袋子，打開始發現係大麻，另其拆卸電腦主機面板，甫拿出一包物品
    ，尚未打開，調查員即敲門表明身分，其立即開門讓調查員入內，經調查員告知
    始知該包物品係海洛因云云。惟查：
（一）本件於高雄市○○路一四七號一樓所查扣之物品，經送法務部調查局鑑定結果
      ，其中編號一之白粉一包係海洛因（淨重六百零一點六五公克，包裝重八十九
      點三二公克，純度百分之八十點四五，純質淨重四百八十四點零三公克），編
      號二之白粉六包均係海洛因（合計淨重一百七十二點四公克，包裝重十四點二
      二公克，純度百分之八十點四五，純質淨重一百三十八點七公克），煙草三包
      均係大麻（合計淨重五十八點三八公克，包裝重九點零八公克），香煙三十支
      均係大麻煙（合計淨重八點七七公克），種子三包均係大麻種子（合計淨重二
      十點六三公克，包裝重三點一五公克），有法務部調查局八十九年四月十四日
      （八九）陸一字第八九一三三七四七號（編號第000000000號）鑑定
      通知書附卷可稽（見原審卷第十七頁），分別為毒品危害防制條例第二條第二
      項第一款、第二款所規定之第一級、第二級毒品無誤。
（二）被告初於被查獲之際，曾於高雄市調處偵訊時自承當天係前往拿取藏放上址之
      海洛因及大麻等扣案之毒品（見偵查卷第二頁背面至第三頁）；並於檢察官初
      訊時陳稱知悉扣案物品為毒品（見偵查卷第二頁背面至第三頁）；嗣北機組借
      訊時，亦供稱受丙○○之託前去「將電腦主機內不屬於電腦零件的以膠帶綑綁
      之白色物品及放置於衣櫥內的袋子中的大麻拿出來給他，他會在左營的麥當勞
      二樓等我」（見偵查卷第三十一頁），顯見被告對於所取之物係毒品一節，應
      非毫無所悉。況且，被告於本院審理時亦自承曾施用過大麻，而其於被查獲當
      日所採尿液經送驗結果，亦呈現安非他命之陽性反應，有法務部調查局八十九
      年四月十一日第00000000號檢驗通知書附卷可憑，則其對於毒品早有
      所認識，是其前開自白應認與事實相符，堪信為真實。其於原審及本院審理時
      所辯不知所拿取者為毒品云云，顯屬狡飾之詞，不足採信。
（三）被告確係進入上址後，為監控丙○○已久之調查員所查獲，並自該處起出扣案
      之毒品等事實，復據證人即調查員趙振宇、劉建軍、李重明、林聖智等於原審
      證述甚詳（見原審卷第五十一至五十五頁、第七十四至七十九頁）。至於被告
      雖以證人李重明於作證時，曾證實伊要求被告開門，距被告開門間，只有數秒
      之時間等情，辯稱其於調查員敲門時即主動應門，並未有抗拒拖延或藏匿湮滅
      置放於床上毒品之行為，足認確實不知白色粉末係海洛因云云。然查，證人李
      重明於證述查獲本案之情節時，已證稱「原先我們要等張（即被告）出來再行
      查獲，但為防張湮滅證據，我們才去敲門，一開始張（即被告）不願開門，經
      我以腳踢門之後，張才開門，當時我並未表明身分，經門打開後始提示證件表
      明身分」（見原審卷第七十四頁背面至第七十五頁），是被告雖於數秒中前來
      開門，然被告於初經調查員敲門之際，顯非如其所辯，係主動應門，則應可認
      定。被告就證人李重明之證詞，斷章取義，亦非可採。
（四）至於公訴人以本案扣案毒品海洛因數量龐大，且現場另扣得電子磅秤、夾鏈袋
      等可供分裝之物，認被告與丙○○有共同營利之犯意，應係意圖販賣而持有毒
      品海洛因云云。查本案調查員原係監控丙○○出售海洛因罪嫌，又監聽結果，
      被告與譚某雖常有電話連繫，但未提到毒品等情，已據證人劉建軍、趙振宇證
      述在卷，而被告僅係前往拿取毒品當場被查獲，並無任何積極事證可資證明被
      告對於丙○○販賣毒品之犯行有所知悉及有所參與，自難遽認被告與丙○○係
      共同營利，意圖販賣而持有。況且，丙○○並未到案，現經通緝中，已據本院
      查明，其究竟是否為營利而有販入上開毒品之行為，尚屬存疑，故公訴人認被
      告有與丙○○共同營利而為本案，應與事實有間。
    綜上，被告係受丙○○之託，前往譚某租住處，將毒品海洛因及大麻搬運輸送至
    左營交付譚某，而已著手搬運行為即被查獲等犯行，事證明確，堪以認定，應依
    法論科。
二、按海洛因、大麻分別為毒品危害防制條例第二條第二項第一款、第二款所規定之
    第一級、第二級毒品，被告受丙○○所託，運輸第一級毒品海洛因及第二級毒品
    大麻，並已著手於搬運行為而未果，核其所為，係犯毒品危害防制條例第四條第
    一項、第二項、第五項之運輸第一級毒品未遂、運輸第二級毒品未遂罪，其非法
    持有海洛因及大麻之低度行為，應為運輸之高度行為所吸收，不另論罪。其以一
    運輸行為而犯前開二項罪名，為想像競合犯，應從較重之運輸第一級毒品罪論處
    。公訴意旨就被告運輸第一級毒品部分，誤以被告係與丙○○共同基於營利意圖
    ，為販賣而持有，認所犯為毒品危害防制條例第五條第一項意圖販賣而持有第一
    級毒品罪，尚有未合，惟起訴之有關「持有」之基本事實相同，應予變更起訴法
    條。至於被告運輸第二級毒品大麻部分（即八十九年度偵字第一五五九六號移送
    併辦部分，公訴人亦誤為意圖販賣而持有，應予變更適用之法條），雖未據檢察
    官提起公訴，然與已起訴之運輸第一級毒品海洛因部分，有想像競合犯之關係，
    為裁判上一罪，屬起訴效力所及，本院自得加以審判。查被告已著手於犯罪行為
    之實行而不遂，爰依刑法第二十六條前段減輕其刑；次查，被告係七十一年三月
    九日出生，業據本院核對其身分證查對無誤，並有其戶政資料在卷可參，於本案
    事發之際為甫滿十八歲之人，因交友不慎，受人利用而罹重罪，情狀尚堪憫恕，
    併依刑法第五十九條之規定，遞予酌減其刑。原審就被告前開犯行，未詳查細酌
    ，逕認不能證明犯罪而為其無罪之諭知，顯有未洽，公訴人上訴意旨指摘於此，
    為有理由，應由本院予以撤銷改判。爰審酌被告之品行、犯罪動機、目的、手段
    、所生危害及犯罪後之態度等一切情狀，量處如主文所示之刑。
三、扣案之海洛因一包（淨重六百零一點六五公克，包裝重八十九點三二公克，純質
    淨重四百八十四點零三公克），海洛因六包（合計淨重一百七十二點四公克，包
    裝重十四點二二公克，純質淨重一百三十八點七公克），大麻三包（合計淨重五
    十八點三八公克，包裝重九點零八公克）、大麻煙三十支（合計淨重八點七七公
    克）、大麻種子三包（合計淨重二十點六三公克，包裝重三點一五公克），分係
    毒品危害防制條例所定之第一級、第二級毒品，併予宣告沒收銷燬之。
四、公訴人移送併辦（即八十九年度偵字第一五五九六號部分）意旨另以：被告夥同
    丙○○共同基於販賣海洛因之概括犯意，於八十九年一月二十七日至同年二月二
    十九日，自泰、緬運輸海洛因來臺，於八十九年三月二十二日在高雄市○○路被
    查獲，當場並扣得九公釐之子彈一顆；調查員復前往桃園市○○路查獲譚某配偶
    乙○○（成年人，另經臺灣桃園地方法院檢察署檢察官為不起訴處分確定）之機
    車行李箱內置有淨重三十點二六公克之安非他命、淨重四點一五公克之大麻及安
    非他命吸食器等物，另被告驗尿結果呈安非他命陽性反應，有施用安非他命，因
    認被告與丙○○共犯毒品危害防制條例第四條第一項、第五條第二項、第十一條
    第三項、第十條第二項及槍砲彈藥刀械管制條例第十二條第四項罪嫌等情，認該
    部分犯行與本案經起訴部分屬實質上一罪，有審判不可分之關係而移送併辦。惟
    查：
（一）訊據被告已一再堅詞否認上情，且本案被告並未與丙○○基於共同營利之犯意
      ，非屬意圖販賣而持有毒品海洛因及大麻等情，業如前述。又被告與丙○○雖
      係同於八十九年一月二十七日出境，惟被告於同年二月二十六日即入境，丙○
      ○則於八十九年二月二十九日始入境，有其二人之入出境資料附卷可憑，是並
      無任何事證可資證明被告與丙○○自國外運輸毒品來臺，被告該部分犯罪不能
      證明。至於調查員另自丙○○之配偶處起出之毒品，尤難認被告應同負其責。
（二）有關調查員自被告被查獲之現場雖查扣得子彈一顆，然該顆子彈並不在被告受
      託運輸之範圍，亦非自被告身上起出；另被告縱使有施用毒品犯行，核應先行
      依法聲請裁定為觀察勒戒，亦與本案之運輸毒品無涉。
    是上開移送併辦部分，核均與本案前開認定有罪部分無裁判上或實質上一罪關係
    ，本院無從併辦，應退回由檢察官另行依法處理，附此敘明。
據上論斷，應依刑事訴訟法第三百六十九條第一項前段、第三百六十四條、第二百九
十九條第一項前段、第三百條，毒品危害防制條例第四條第一項、第二項、第五項、
第十八條第一項前段，刑法第十一條前段、第五十五條、第二十六條、第五十九條，
判決如主文。
本案經檢察官謝英民到庭執行職務。
中    華    民    國    八十九    年      十一      月      二十三      日
                              臺灣高等法院刑事第五庭
                                  審判長法  官  楊  貴  雄
                                        法  官  王  麗  莉
                                        法  官  林  立  華
右正本證明與原本無異。
如不服本判決應於收受送達後十日內向本院提出上訴書狀，其未敘述上訴之理由者並
得於提起上訴後十日內向本院補提理由書（均須按他造當事人之人數附繕本）。
                                        書記官  廖  月  女
中    華    民    國    八十九    年      十一      月      二十四      日
附錄本案論罪科刑法條全文：
毒品危害防制條例第四條第一項、第二項、第五項
製造、運輸、販賣第一級毒品者，處死刑或無期徒刑；處無期徒刑者，得併科新臺幣
一千萬元以下罰金。
製造、運輸、販賣第二級毒品者，處無期徒刑或七年以上有期徒刑，得併科新台幣七
百萬元以下罰金。
前四項之未遂犯罰之。


司法院資訊處製作；財團法人民間司法改革基金會備份。
